臺灣士林地方法院民事判決　　　　　　　　　　　　　九十二年度訴字第六一八號
　　原　　　告　癸○○
　　訴訟代理人　江旻書律師
　　被　　　告　戊○○
　　訴訟代理人　劉龍飛律師
當事人間請求請求合夥財產分配事件，本院於九十三年六月二十四日言詞辯論終結，
判決如下：
    主    文
原告之訴及其假執行之聲請均駁回。
訴訟費用由原告負擔。
    事    實
甲、原告方面：
  壹、聲明：
    一、被告應給付原告新台幣（下同）壹佰零捌萬肆仟捌佰壹拾肆元正，及自起訴
        狀繕本送達翌日起至清償日止按年息百分之五計算之利息。
    二、訴訟費用由被告負擔。
    三、若受勝訴判決，願供擔保，請准宣告假執行。
  貳、陳述：
    一、原告與被告戊○○先生同係台北市第一國際獅子會會員。民國九十年納莉颱
        風過境造成災害，北台灣有許多垃圾廢棄物必須即時清運，因原告長期經營
        運輸業（原證一），熟悉運輸經營成本精算，同年九月二十一日被告乃要約
        原告合夥投標台北縣政府環境保護局納莉颱風災後重建工作租用傾卸式卡車
        （瑞芳鎮）清運合約標案，因係獅友，當日上午十時二人同車赴瑞芳鎮察看
        颱風災後垃圾及廢棄物集中場地（傑魚坑收集場：瑞芳鎮○○○路二七○號
        、野人谷收集場：瑞芳鎮○○路三一三號之一、水湳收集場：前台金公司廣
        場、台電禮樂煉銅廠：瑞芳鎮○○路一號），其間雙方約定標案盈虧二人共
        同分擔負責，而以福詮實業股份有限公司板橋分公司（下稱福詮分公司、被
        告為負責人，見原證三第六頁）名義投標，當日下午三時趕赴台北縣政府環
        境保護局參加投標，雙方並於開標簽到表簽名（原證二）以示共同負責，三
        時三十分開標，以每車次伍仟肆佰元正得標，並由原告持福詮分公司大小章
        與台北縣環保局人員於九十年九月二十一日下午五時許完成簽約用印（原證
        三），取得標案。
    二、依清運合約得標當日下午十一時即應進場履約（合約第七條），因時間緊迫
        ，亟於安排進場車輛，於離開台北縣環境保護局後，被告駕車竟於板橋漢生
        東路九號門口發生車禍，因此在板橋分局處理至七時三十五分始離去。當晚
        原告隨即調派卡車於傑魚坑收集場開工進行清運工作，卡車調度人員壬○○
        及原告於現場指揮二十四小時不停進行清運，其中在傑魚坑收集場、野人谷
        收集場自九月二十一日至九月二十四日四天共清運五九○車次；水湳收集場
        、台電禮樂煉銅場，自九月二十五日至十月三日九天分別清運三一五、一一
        六一車次，總計十三天共清運二○六六車次，總清運價金00000000
        元（二○六六乘以每車次五四○○元），由被告以福詮分公司名義依約向台
        北縣環境保護局於九十年十一月十六日全數請領得該款項。
    三、同年十二月初，被告電約原告至北投區○○街一五五巷二十號（福詮公司總
        公司址）結算，並提出台北縣瑞芳救災工程費用結算單（原證四）乙紙，稱
        合夥清運工程利益僅三四七九一二元，原告質疑所列費用項目無據，被告遂
        又提出第二次結算單（原證五），不過僅將第一次結算單行政費用項目刪除
        ，發票稅率由15%改列12%，稅費支出由0000000元減列為00000
        00元，改稱合夥清運利益為九○五七三二元，卻又稱其中四十萬元應給付
        予綠山水公司，餘五○五七三二元為合夥淨利，二人各應分得二五二八六六
        元，扣除原告清運期間預支一八六五○○元加上工作人員簡子堯（原告子）
        薪資一八○○○元，指其僅須給付原告八四三六六元即了結雙方合夥關係。
        就被告該結算內容原告無法接受，再三要求被告以確實收支憑據結算合夥損
        益，均未得回應，而被告於九十一年一月二十一日逕以福詮公司名義匯款八
        三四三六元至原告帳戶（原證六），稱已完成雙方合夥利益分配云云，至此
        被告即較少參與第一獅子會之任何活動。嗣經原告履次要求結算該合夥利益
        ，更以律師函為結算通知（原證七），並提出清算表要求會算（原證八），
        被告仍置之不理，亦不依合理清算結果給付合夥利益予原告，為此提出本件
        訴訟。
    四、原告依民法第六百七十七條、六百九十九條之規定及雙方共負盈虧之約定請
        求如訴之聲明第一項：
    （一）按合夥之分配利益，除契約另有訂定外，應於每屆事務年度終為之；合夥
          因目的事業完成而解散；合夥財產於清償合夥債務返還合夥人出資後，尚
          有賸餘者，按各合夥人應受分配利益之成數分配之，民法第六百七十一、
          六百九十二、六百九十九條揭有明文，應先敘及。
    （二）本件兩造就前揭合夥清運工程約定共同分擔盈虧，而該清運合約又已履行
          完畢，請得款項，是雙方合夥之目的事業已完成，自應為合夥清算，然被
          告第一、二次之單方清算均未據實而為，乃原告依清算結果（原證九），
          依前述法文，請求被告給付0000000元。
    五、本件兩造之爭點在於：Ａ兩造間有否合夥契約關係？Ｂ系爭清運標案收支項
        目金額究為若干？
    （一）兩造間有否合夥關係？
　　　　　被告否認兩造間有合夥關係，且辯稱其非福詮實業股份有限公司負責人豈
　　　　  可能以公司名義與原告訂約云云，然查：
    　１、兩造間確有合夥關係
　　　（１）按稱合夥者，謂二人以上互約出資以經營共同事業之契約，其目的在於
　　　　　　共同經營事業，至於其事業事否具持續性或僅為暫時性，在所不問。以
　　　　　　單一行為目的完成，合夥即結束者稱偶然合夥，先應敘及。本件兩造間
  　　　　　雖未訂立書面合夥契約，然確有以口頭約定合夥投標承攬系爭清運合約
　　　　　  標案，共負盈虧，揆諸左列事證，應無容被告否認合夥契約之存在：
　　　　  若非被告要約原告合夥投標承攬系爭清運標案，九十年九月二十一日原
            告何可能與被告同車赴台北縣瑞芳鎮察看納莉颱風災後垃圾及廢棄物集
            中場地（傑魚坑收集場、野人谷收集場、水湳收集場、台電禮樂煉銅廠
            ），且於同日下午同赴台北縣政府環境保護局參加投標，又於台北縣政
            府環境保護局開標簽到表參加投標廠商欄共同簽下「福詮實業股份有限
            公司板橋分公司戊○○　癸○○」（原證二）以示負責。若僅由福詮公
            司投標，原告何須勘察？何須簽名參加投標？
          若非合夥投標承攬系爭清運合約，則為何原證三之系爭承攬合約書係原
            告持福詮分公司之大小章於台北縣政府環境保護局與承辦人員完成契約
            之用印，並由原告保管合約正本迄今，且由原告於簽約後同時於台北縣
            環境保護局第七課領取清運車輛通行證？
          若非合夥承攬系爭清運工程，何以原被告間商議，由原告負責瑞芳鎮垃
            圾集中場之起運、調度車輛及現場處理；若非合夥承攬系爭清運工程，
            則原告何須在清運現場指揮車輛並發放清運費用，此節證人甲○○稱「
            當時瑞芳有三個場我都有在現場。我與我兒子兩人負責輪班二十四小時
            輪班」、「我在現場工作時有看過原告，我有時會拿簽單給原告簽」、
            「原證十三的簽單上的作業手（李）是我簽的沒錯。我給原告簽的簽單
            有很多張。我在現場幾乎每天都看到原告。我都是下班後才會看到原告
            ，因為我在工作的時後不會休息。原告有送過好幾次便當給我」等語（
            見九十三年四月二十三日言詞辯論筆錄），可具證原告於白天、晚上都
            在清運現場指揮，參與系爭清運工程；而證人丙○○稱「我看到原告在
            現場是在做聯繫車輛的清運工作」，亦可證原告確有參與系爭清運工程
            即知。
          清運期間所有車輛運輸資料（時間、車號、駕駛人、電話、車次等）均
            由原告負責紀錄提供，並傳真至福詮公司，此何以合約正本及工作期間
            之資料均由原告保存故也。若原告僅單純提供車輛計次收取運費，又何
            須如此？至於福詮公司函送鈞院之車輛運輸資料記錄（見卷附），對照
            系爭瑞芳清運工程總清運車次2066次（其中九十年九月二十一日至九月
            二十四日四天共590車次、九月二十五日至十月三日九天共1476車次）
            及原告保存之運輸資料抄錄原本可知：
        　ａ九月二十一日至九月二十四日590車次部分，福詮公司之記錄僅122車次
            ，且該122車次記錄其中九月二十二日（15車次）、九月二十三日（79
            車次）之記錄原本在原告處。
          ｂ九月二十五日至十月三日1476車次部分，福詮公司僅提出608車次（19
            ×32張）記錄，其中大部分均係重抄摘錄原告抄錄之記錄作成。
          ｃ依前述，全部2066車次記錄由原告抄錄之車輛運輸資料至少占七、八成
            以上，以原告經營之鴻良公司在系爭清運標案總共只出車531車次， 豈
            被告「原告怕他們的車輛會漏記」（證人庚○○證詞）、「原告當時基
            於友誼確曾於緊急清運期間自告奮勇協助記錄」（被告言詞辯論狀（一
            第五頁）所可搪塞？
          清運期間挖土機工程承包簽收亦由原告核對簽收，有簽收單影本（原證
            十三）可憑。此節被告於被證十二亦不否認，可證兩造間應有合夥關係
            。至被告辯稱係換班時挖土機司機不明現場狀況下乃暫請現場人員代為
            簽收云云，而查證人甲○○既證稱係由其與子輪班操作挖土機（見九十
            三年四月二十二日言詞辯論筆錄），且簽單係請領款項依據，必須依實
            作時數簽認，是簽單簽核人員必須了解現場作業且在場人員始為之，被
            告該辯稱應無可採。
          被告提出之結算單（原證四、五，其中原證五被告就簽名其上）係以總
            清運款扣除清運費用由原被告平均分擔方式為結算（僅清運費用支出部
            分有爭議），若非合夥而被告僅租用原告經營公司之車輛清運，豈可能
            被告以原證四、五權利義務各半分擔之結算方式向原告提出為盈虧之分
            配？姑毋論雙方結算之差距，被告亦於九十一年一月二十一日依其提出
            原證五之結算結果以福詮公司名義匯款八三四三六元予原告（原證六）
            ？此被告不啻自承確有合夥關係矣！
          又本件於鈞院士林簡易庭調解程序，九十二年四月十六日被告庭提書面
            （原證十四）自承「本案是租用癸○○（鴻良）運輸公司車輛及福詮實
            業股份有限公司另租用基市運輸公司及台北縣業運輸公司一起合作清運
            納莉颱風乙案」，既是一起合作清運，則被告辯稱僅租用原告經營之鴻
            良公司車輛已見不實，而合作清運非合夥而何？此被告如何自圓其說。
          被告對兩造間之關係，先於調解時辯稱單純租車，每車次三五○○元；
            再於本件程序又辯稱係「鑑於本件投標標單規定須由得標承商『以二十
            公噸以上傾卸式卡車以二十四小時連續清運方式進行，且須具二天至少
            能清運六○○噸之能力』；而開標前原告癸○○自稱其所屬公司尚有四
            、五十部三十五噸拖車可提供協助，鑑於同屬獅子會會員，遂同意於得
            標後福詮公司若有不足部分當向其租用車輛應急（因環保清運垃圾多屬
            短期間緊急事故），等同部分分包予原告，但應渠之要求每車次先按五
            千四百元支付另再扣除現場挖土機及行政費用等必要費用，雙方本意至
            明。此外，被告之福詮公司並同時將部分分包予「御鳴通運公司」及「
            藍波通運公司」兩家（被證二）惟另約明每車次淨付三千五百元，其餘
            一切挖土機及行政費等係由福詮公司自行負擔。」（九十二年五月十五
            日答辯狀第二頁（二））；然：
          ａ系爭清運工程所有清運車輛費用係兩造協商計算成本，以每車次淨付三
            五○○元，絕無例外，此清運費用支出以二○六六車次乘以三五○○元
            ，計0000000元，雙方不爭執可知也。
          ｂ若單純租車按車次結算，原告何須如前述，全程參與系爭清運工作之諸
            般事務？
          ｃ若係分包，又何可能如被告所辯，其他交通公司車輛均以每車次計淨付
            三五○○元，而原告要求「每車次先按五四○○元支付另再扣除現場挖
            土機及行政費等必要費用」；此亦與被告提出之結算單（原證四、五）
            內容相左，而不可採。
          又被告先提出原證四、五結算兩造損益分配，再又提出被證三稱分包帳
            務比例計算，再提出被證八主張結算支出爭議，兩造間依何法律關係結
            算雙方權利義務，被告不僅無法自圓其說，反益顯其規避兩造合夥關係
            之意圖彰彰甚明。
      （３）綜右（２）至，系爭清運標案，兩造間之合夥關係，雖因時間緊迫
            未及立有書面，然基於同為獅子會會友之信賴，雙方就系爭標案之權利
            義務、盈虧二人共同負責、分配損害均有口頭約定，清運過程中種種情
            形，均可證明雙方確有合夥關係，僅雙方就合夥利益之結算有差距而已
            。
　　２、至被告辯稱其非福詮公司負責人豈可能代表公司和原告約定合夥云云，實
　　　　　則投標之初，原告與被告即約定以「福詮公司板橋分公司」名義投標，蓋
　　　　　被告係福詮公司板橋分公司之負責人（原證三內附福詮公司板橋分公司執
　　　　　照可憑），非以福詮公司總公司名義投標，且合夥關係係存在於原被告間
　　　　　，僅係以福詮公司板橋分公司名義標得系爭清運合約而已，不生被告所辯
　　　　　其無權與原告合夥之情。
　　（二）兩造就系爭清運標案爭執及不爭執收支項目金額對照表，整理如附件（見
          準備書（四）狀附件三）。
    六、對於證人丁○○、鍾慧貞、己○○、壬○○、庚○○、丙○○、甲○○、戴
        沛瑜等人供述（九十三年二月五日、三月十一日、四月八日、四月二十二日
        言詞辯論筆錄）之陳述：
    （一）證人丁○○負責八里圾圾掩埋場作業，清運期間白天、晚上（二十四小時
          作業）均與負責瑞芳地區垃圾起運站之原告聯絡，是其稱垃圾起運與我聯
          絡的人白天與庚○○、小戴，晚上是己○○經理乙節明顯不實，「庚○○
          負責瑞芳工地」乙詞亦不實在。又且清運作業聯絡係在瑞芳（起運）至八
          里（進場）間二十四小時持續進行，不可能如丁○○所言「他們（指趙彩
          玲、小戴、己○○）有時在瑞芳有時在台北總公司與我聯絡」；又丁○○
          稱「怪手作業的請款是根據我在時簽單，我是偶而會請現場其他工程單位
          的人代我簽單。」（九十三年二月五日言詞辯論筆錄第三頁）此節證諸被
          證十二之挖土機簽收單及證人甲○○之證述可知完全不實，是丁○○之證
          詞殊非可信。
    （二）被告九十三年一月七日言詞辯論狀（一）指「原告與被告本係同行獅友，
          故其於工作期間常至福詮總公司辦公室，其且以自己車輛之清運單據向公
          司領取清運費用，當時原告曾向公司索取本案合約書，諉稱係供其參考而
          已，公司不疑有詐，鍾小姐遂交付原告一份（台北縣環保局依例交付所有
          得標商皆為正本二份）。」，證人鍾慧貞既供稱「我沒看過原告，而且我
          也不可能拿合約正本給原告」，可證被告前詞之虛偽，更況系爭清運合約
          第一條揭明「契約正本二份，雙方各執一份為憑」，被告「台北縣環保局
          依例交付所有得標商皆為正本二份」之詞更是虛偽。
    （三）證人己○○稱瑞芳有大同貨櫃場、水湳洞、禮樂煉銅場三個轉運站，其負
          責三個現場協調聯繫云云，然若其果係瑞芳地區負責人，則豈可能不知納
          莉風災瑞芳地區垃圾集中場地有傑魚坑收集場（瑞芳鎮○○○路二七○號
          —虹國倉儲公司）、野人谷收集場（瑞芳鎮○○路三一三號之一）、水湳
          收集場（前台金公司廣場）、台電禮樂煉銅廠（瑞芳鎮○○路一號）之理
          ？又豈有連開工及完工均不在現場之理？此已可見其證詞之虛偽。且以清
          運現場怪手機械作業時間單據簽收必須依據實際之工作時數，即須扣除工
          作中機械發生故障無法作業時間（此見原證十三簽收單時間計算欄位可知
          ），此事必須現場監督，核對始可簽單，而包商係憑簽收單請領款項，絕
          非證人己○○所言「跟簽單沒有關係」，此亦見其證言之不可採。
    （四）證人壬○○供稱「我只有在水湳洞的工作現場看到證人庚○○一次」、「
          在瑞芳大部分是由原告負責，證人庚○○現過一次，我有看到他」，此一
          即可證證人庚○○稱「我們二十四小時都有人在現場輪替，白天是我與另
          一個同事，晚上則己○○負責，若我不在現場，則由我另一個同事在場負
          責」之證詞並不實在；況且庚○○之詞與證人己○○「我白天晚上都有可
          能在轉運站。我跟庚○○是換班，所以我們二人只會一人在」（見九十三
          年二月五日言詞辯論筆錄第六頁）亦互有出入，可見證人丁○○、庚○○
          、己○○等就何人負責瑞芳地區垃圾清運調度乙節證詞顯係不實。
    （五）另證人壬○○證稱「我除了自己有參與外，也有請其他朋有參與，運費部
          分有一部分是由我統籌向原告代領後再轉給其他司機，但也有一部分是司
          機自己向原告請領的。當時運輸的量實在是太多，不是一家公司可以清運
          ，所以參與的車輛分屬不同公司。其他車輛運費是多少我不知道，但由我
          代領的部分每車的運費都一樣。」即壬○○代領部分（分屬不同公司車輛
          ）運費都一樣乙節，亦可證被告所辯「其他交通公司車輛均以每車次計淨
          付三五○○元，而原告要求每車次先按五四○○元支付另再扣除現場挖土
          機及行政費等必要費用」（見答辯（五）狀第四頁倒數第三行至第五頁）
          與事實不符；而壬○○只見過被告一次之詞，亦可證證人庚○○稱「被告
          每天至瑞芳的四個場察看進度」之詞並不實在。
    （六）證人庚○○稱「當時我負責瑞芳四個場，第一個在虹國貨櫃廠，第二個在
          太陽谷，第三個在台電的倉庫，第四個在鍊銅場。」，而若果其真係負責
          瑞芳地區，豈可能一如證人己○○般不知納莉風災瑞芳地區垃圾集中場地
          所在（傑魚坑收集場—虹國倉儲公司、野人谷收集場—瑞芳鎮○○路三一
          三號之一、水湳收集場—前台電公司廣場、台電禮樂煉銅場，見準備（六
          ）狀第四頁（三））？
          證人庚○○「我與另外一個同事負責登記車號、司機名字及大哥大及清運
          序號。原告是有到環保局稽查車那裡抄過這些資料，因為原告怕他們的車
          輛會漏記。」、「原告到現場除了發錢外，有時會去稽查車抄資料」乙語
          亦不實在，蓋清運期間所有車輛運輸資料（時間、車號、駕駛人、電話、
          車次等）均由原告負責紀錄提供（原證十，若係證人庚○○負責登記，被
          告應可提出該庚○○登記之資料，實則無有也），並傳真至福詮公司，此
          何以合約正本及工作期間之資料均由原告保存故也，若原告僅單純提供車
          輛計次收取運費，又何須如此？又若原告只「有時」會去抄資料，豈可能
          運輸資料幾均係原告筆跡（原證十）？更以被告前辯稱「清運期間車輛記
          錄（車次、時間、車號、駕駛人、、、等）原為福詮公司人員負責登記，
          且公司每日皆派員至現場駐守，然原告當時基於友誼確曾於緊急清運期間
          自告奮勇協助記錄，僅此而已。」（被告言詞辯論狀（一）第五頁第六至
          八行），與證人庚○○「原告抄這些資料因為原告怕他們的車輛會漏記」
          之語相齟齬，顯見趙證詞不可信而被告該抗辯之無稽。
          又證人庚○○稱「原告跟我請了幾次款我沒有記，但我都有紀錄，而且原
          告請款時需同時繳回數量相符的清運單。原則上是每次以請款三十五萬元
          為單位，但不是每次都是剛好三十五萬元。」乙節，查被告前曾提出原告
          提領款項明細（原證十一），依之，不但非以三十五萬元為單位請款，更
          有預支款項，此可見證人庚○○之供述與事實大相逕庭，應無足採。
          而證人壬○○證稱「四個場不是同時開工，是一個場清運完後再換另一個
          場」，此亦證人庚○○稱「被告每天至瑞芳的四個場察看進度」之詞，顯
          不實在。而若果庚○○負責瑞芳地區，則又豈可能不知四個場係接續清運
          而非同時清運？
    （七）證人戴沛瑜供稱「有時候原告會向我們預支一些款項，事後他會拿簽單來
          扣抵」、「原告不只一次會向我們預支款項」，此節顯與被告提出之原證
          十一僅有一筆預支款不符，且該預支款係用於清運工地雜支（如餐點、飲
          料、檳榔等）非運費，被告且言明工程結算扣抵，並非以運費扣抵；又其
          供稱「我通常與趙副總都是八點半前到北投的公司打卡上班後，先到銀行
          領錢，再到瑞芳去。去到瑞芳幾點我不清楚，但都中午以前就會到瑞芳，
          回來的時間大概都是下午了，詳細時間我不知道，但我都是五點半下班以
          後才回到北投公司，至於幾點離開瑞方不清楚，但我都是下午離開瑞芳的
          。」，此與證人庚○○稱「我們二十四小時都有人在現場輪替，白天是我
          與另一個同事，晚上則己○○負責，若我不在現場，則由我另一個同事在
          場負責」（九十三年三月十一日言詞辯論筆錄第四、五頁）之證詞及證人
          己○○「我白天晚上都有可能在轉運站。我跟庚○○是換班，所以我們二
          人只會一人在」（見九十三年二月五日言詞辯論筆錄第六頁）之證詞互有
          出入，究係日夜輪班（己○○言）？抑趙只輪白天班（趙、戴言）？又既
          係二十四小時輪班而未交班即離開？加以其等均受僱於福詮公司與被告有
          利害關係，在在可見其等證言之不可採。
    （八）證人甲○○稱「當時瑞芳有三個場我都有在現場。我與我兒子兩人負責輪
          班二十四小時輪班」、「我在現場工作時有看過原告，我有時會拿簽單給
          原告簽」、「原證十三的簽單上的作業手（李）是我簽的沒錯。我給原告
          簽的簽單有很多張。我在現場幾乎每天都看到原告。我都是下班後才會看
          到原告，因為我在工作的時後不會休息。原告有送過好幾次便當給我」等
          語，可具證原告於白天、晚上都在清運現場指揮，參與系爭清運工程；而
          甲○○「我與我兒子二十四小時輪班」乙詞，亦可證證人戴沛瑜、庚○○
          既稱「在瑞芳現場是由我跟趙副總負責」、「我負責瑞芳四個場」，則其
          對瑞芳清運現場狀況應相當了解，卻又稱「挖土機人員的輪班實際情形我
          不是很確定」，其證言焉有可信？實則庚○○與戴沛瑜於十二天清運期間
          僅至瑞芳現場五次左右，且均在下午五時前離開，根本未全程負責瑞芳清
          運現場指揮工作也；而證人丙○○稱「我看到原告在現場是在做聯繫車輛
          的清運工作」，亦可證原告確有參與系爭清運工程。
          依證人丙○○、甲○○之證述，原告每天都在瑞芳清運現場、聯繫車輛清
          運工作，簽單驗收挖土機工作、紀錄車輛運輸資料等，若原告僅係提供車
          輛賺取運費，何須如此？
　　（九）綜右（一）至（八），原告確因與被告間合夥承攬系爭清運工程，始於九
          十年九月二十一日至九十年十月三日於瑞芳清運現場聯繫安排清運車輛挖
          土機作業等，在每天二十四小時清運作業中大部分時間均在清運現場，試
          問，若非有合夥關係何可能如此？豈被告「單純租車」、「分包」之詞所
          能解釋？其他運輸公司人員豈有如原告般投入？證人甲○○、丙○○、鄭
          重仁之供述已可證原告確於該時日參與瑞芳清運工程，而丁○○、鍾慧貞
          、己○○、庚○○、戴沛瑜因與被告所屬公司（被告有福詮公司九成股份
          ，見卷附九十二年十一月十一日財政部台北市國稅局函附件之營利事業投
          資人明細及分配盈餘表所示）有雇佣關係或與被告為夫妻，其詞偏頗，惟
          其等證詞與被告之抗辯及其他證人之供述勾稽對照，恰可推證被告諸般抗
          辯之不實，反可適證原告之主張應有理由。
乙、被告方面：
  壹、聲明：求為判決，駁回原告之訴及假執行之聲請，如受不利之判決，願供擔保
            免為假執行。
  貳、陳述：
    一、查本件緣起係被告所屬之福詮分公司，投標台北縣政府環保局之「納莉颱風
        災後（瑞芳鎮及八里鎮）重建工作租用傾卸式卡車清運服務案」，福詮分公
        司於九十年九月二十一日以每車次清運單價五千四百元得標，並與環保局訂
        立合約在案（詳被証一）。按該決標價之標的，除傾卸卡車負責清運外，當
        然尚包括現場挖土機（挖起垃圾卸放於傾卸卡車內）及諸多公司應負擔之行
        政費用（約佔15%，如公司之員工薪資、辦公費用及借款利息支出），合先
        呈明。
    二、鑑於本件投標標單規定須由得標承商『以二十公噸以上傾卸式卡車以二十四
        小時連續清運方式進行，且須具二天至少能清運六00噸之能力』；而開標前
        原告癸○○自稱其所屬公司尚有四、五十部三十五噸拖車可提供協助，鑑於
        同屬獅子會會員，遂同意於得標後福詮分公司若有不足部分當向其租用車輛
        應急（因環保清運垃圾多屬短期間緊急事故），等同部分分包予原告之「鴻
        良公司」，即被告之福詮分公司並同時將部分分包予「御鳴通運公司」及「
        藍波通運公司」兩家（被証二）。
    三、被告之福詮分公司於承包清運工作伊始，除以己力提供傾卸車輛積極清運外
        ，曾通知原告請其依承諾提供協助，惜其因能力有限（車輛少、及條件較差
        ：須有拖車聯結車駕駛經驗，須有挖土機駕駛經驗且須有上述許可證照始克
        達成工作要求），從而自九十年九月二十一日開工迄至十月四日完工為止，
        被告之福詮分公司負責承包本件工作期間計派出二千零六十六輛台車次，而
        原告所分包協助提供之車次僅五百三十一次，此為雙方所不爭執者。孰料爾
        今原告竟謂曾陪同被告至標場並於開標簽到表簽名，因而遽認係屬「合夥」
        之性質並要求一半之報酬，莫非初始分包之御鳴通運公司及藍波通運公司亦
        均主張合夥欲平分全部勞務價款！？。
    四、茲就本件被告之福詮分公司對原告協助派車之付費，及其已領未領費用等，
        特製作明細表予以說明（詳被証三）於后：
        上述原告之五百三十一台車次費用中，依比例其另須支付挖土機具費用、行
        政費用及墊借所付利息（詳被証四至六）。又再奉鈞庭諭示，對原告所提支
        出結算爭議部分（按原告旨在轉移有無合夥之爭點及扭曲合夥之焦點意圖甚
        明）應整理兩造爭議之對照表；爰遵示撰呈對照表並附具相關佐證資料（被
        證八及附件一至四）；另附呈公司聲明書一份（被證九）。另查，於茲再補
        述者，乃原告所指稱第二次結算表（原證五），本係被告與綠山水公司為達
        成於八里堆放垃圾場由其負責協調並支援部分人力及機具等（按當地居民因
        其時全台北縣救災車輛全部進出此政府合法之掩埋場，故當地居民不堪忍受
        車輛日夜不停進出，從而被告公司乃敦請綠山水公司負責協調當地居民之抗
        爭，解決所有車輛進出道路所殘留之垃圾、水漬、泥土等等問題）及收取公
        關等費用而向其提供之全案收支結算，僅供綠山水公司參考而已（原告知之
        甚詳），爾今原告竟以該原證五之結算表為憑列為佐證，殊極未洽甚明。然
        原告癸○○明知上情卻故意於獅子會月會中向被告提出質疑，經何會長勸說
        後被告方又致交原告八萬多元（被證三第三頁），蓋何會長勸說被告不宜得
        罪獅友間之關係有以致之。再查，針對癸○○提出藍波公司及御鳴交通公司
        因未開具發票故應無稅款支出乙節，殊不知，各該協運公司係以三千五百元
        乙車分包承攬協助緊急救災，由於車輛不一故無法提供發票，致營業稅5%
        部分確由被告之公司自行吸收承擔繳納營業稅5%（如附件三第一頁含稅之統
        一發票）；今癸○○誆稱合夥每人一半利潤，然爾今被告公司虧本是否原告
        亦應負擔一半之費用？而本件25%之營業所得稅一百九十一萬七千一百三十
        元均由被告負擔（詳前被證七及附件三第二頁全年度總計所得稅結算申報書
        ）本案履約中原告竟連被告公司如何分包予其他公司協運其皆不知相關作業
        ，焉有可能自始至終即參與合夥？併此呈明。
    五、本案迭經兩造聲請傳喚證人鍾慧貞、丁○○、己○○、壬○○、庚○○、丙○○、辛○○、甲○○及戴沛瑜等人到庭供證，綜合諸人證之內容，當可概
        知被告以上各點所呈答辯事證，確有所本（詳後貳之二之（三）所述）。
    六、爭點部分：
        本件之爭點，依鈞庭之諭示及兩造之攻防，計有兩項：
        爭點一：兩造間就系爭事件究有無「合夥」關係？
        爭點二：原告就系爭事件所提經費收支結算之質疑是否有據？被告具提答覆
                者是否堪為反證？
    甲、針對爭點一(兩造間就系爭事件有無合夥關係)之據實答辯：
    （一）茲先就雙方應負擔之舉證責任，呈述要旨於後：
      １、查民事訴訟「主觀之舉證責任」（主張責任）旨在使當事人為一己之利益
          自負之必要舉證責任，而「客觀之舉證責任」（危險責任）乃指當事人間
          所爭執之事實令法院仍難據以判斷時應由何方負擔不利益之結果；前者係
          當事人一方舉證之必要，後者始為實務與學說上所謂真正之舉證責任，此
          其一。
      ２、又關於舉證責任之分配，依我民訴法第二百七十七條之規定「當事人主張
          有利於己之事實者，就其事實有舉證之責任．．．」，從而觀乎本件，依
          所收悉原告之準備書（五）狀所陳內言，原告無非皆採「若非．．．則何
          以．．．」（間接事實）之「事實上推定」之方法，欲藉以證明「待證之
　　　　　要件事實（合夥之合意存在）」。殊不知，渠所採之事實上推定，僅為法
          院認定要件事實之方式，斯與舉證責任之轉換無關，自不生轉換之功能；
          從而，原告本須對其狀內所列敘之各間接事實之本證部分先負舉證責任，
          然後始能探究其有否依論理法則推定至要件事實；相對而言，被告對其所
          敘各該間接事實，依法本不須負擔舉證責任，即祇須提出間接反證，動搖
          其列敘之間接事實，使其無法合理被推定至要件事實即可，此其二。
    （二）被告次就前開原告所舉諸賴以推定之基礎 (間接事實)部分，提呈相關事
          證以駁斥其所謂合夥之間接推定於后：
      １、按本件之「納莉颱風災後重建工作租用傾卸式卡車清運服務案」，一則初
　        係由福詮分公司於九十年九月二十一日投標得標，而該標購案件自始並非
          政府採購法第二十五條第一項之共同投標承攬購案，即言根本不可能有原
          告起訴狀所謂「顯名合夥『共同出資』共同經營」之可能；二則依同法第
          六十七條第一項規定，被告至多僅可將得標之一部分以次合約分包方式交
          其他廠商（如本案之御鳴通運公司、原告之鴻良公司、藍波通運公司等）
          代為履行，否則即屬違約，此當為被告所不可能違反者；三則，詳如被證
          九，得標廠商福詮分公司及其負責人陳進來業立具聲明書，明確表示：「
          本公司僅請癸○○先生為本案之清運分包商，並按癸○○先生之【實際清
          運量向本公司請款】本公司從未與癸○○先生談及合夥事宜，亦從未收到
          癸○○先生之合夥資本，根本無合夥事實存在」在案可稽；四則，被告個
          人於未受得標商福詮總公司之授權或特別委任之情形下，亦絕不可能私自
          與原告個人有何合夥合意之可能，否則如何向公司交代？合先呈明。
　　　２、原告癸○○從未出資（請原告提出出資證明及合約），鑑於被告與原告本
　　　　　係獅子會獅友，曾向原告提及台北縣瑞芳鎮納莉颱風災後垃報清運事宜，
　　　　　雙方基於獅友情誼並為同行關係，遂於九十年九月二十一日下午由原告陪
　　　　　同被告前往台北縣環保局開標，凡進開標室者必須簽名此乃台北縣環保局
          之規定，故而絕不能因原告曾陪同進入開標室即可逕認定原告與得標商福
          詮分公司為合夥關係，遑論與被告私人間焉有可能合夥？至於原告準備狀
          （五）第二頁末行所謂通行證乙節，殊極無稽，蓋福詮分公司既將部分分
          包予原告，且其以自己公司名義派出車輛參與清運，遂先由被告介紹當時
          之台北縣環保局第七課張課長予原告認識，並由其自行向張課長申領車輛
          通行證，如此而已，凡此與合夥何涉？
　　　３、原告因係受分包並以其自己公司之車輛參與清運工作，故渠不在現場（或
　　　　　返家）時，皆請壬○○（被告及福詮分公司並不識壬○○，其係原告之親
          戚，因他並非公司人員，公司亦未與他有所接觸）於現場監督其一己車輛
          運作之情況並逕向原告回報。其時2066車次中原告只負責其自己之車輛53
          1車次之事務（含發給每車之清運費用及調派車輛等），其餘1535車次及
          現場挖土機調派之事務等，原告一概不知且與其無涉。申言之，原告於瑞
          芳工作現場只負責及關切其自己之車輛清運及進出狀況，渠所發放之清運
          費用亦僅及於其所派遣之車輛，另二家分包商「御鳴通運公司」及「藍波
          通運公司」之司機及負責人員均可作證屬實！。
　　　４、清運期間車輛記錄（車次、時間、車號、駕駛人．．．等）原為福詮分公
          司人員負責登記，且公司每日皆派員至現場駐守，然原告當時基於友誼確
          曾於緊急清運期間自告奮勇協助記錄，僅此而已。至於福詮分公司於八里
          掩埋場（運送之掩埋終點）之現場概由公司之主管丁○○、乙○○二人負
          責車輛進入八里掩埋場及車輛承運狀況，即除須瞭解八里掩埋場挖土機整
          地情況外（許員亦負責瑞芳工作現場控土機司機之狀況，即須與胡氏等公
          司連繫），並需與台北縣環保局隨時連絡、緊急接洽等等。另瑞芳工作現
          場（即起運點，計有虹國貨櫃場、野人谷、台電倉庫場及禮樂煉銅場四處
          垃圾場）白天皆由福詮分公司全面掌控且由公司庚○○副總隨時到場視察
          ，晚間則由公司派遣己○○先生於現場駐守，絕非原告所言八里掩埋場（
          運送終點掩埋）雖由丁○○負責然瑞芳工作現場（起運點）則由原告負責
          云云之不實指述！。質言之，瑞芳工作現場之挖土機皆由福詮分公司人員
          負責連絡胡氏等公司派遣司機及機具操作；部分工作係因公司人員因故暫
          離，且於挖土機人員不明現場狀況下乃暫請原告代為簽收而已，然於正式
          請款時則挖土機公司（胡氏工程及世雄開發公司）均將帳單送至福詮分公
          司由丁○○簽核後方能撥款。況倘有合夥關係，則終點掩埋場（八里）殊
          為重點所在，何以原告僅與分包商御鳴公司、藍波公司等同至瑞芳起點承
          運垃圾，而竟不曾赴終點掩埋場所？不言可喻。
    　５、系爭清運工程係屬台北縣環保局之事件，本須以設置台北縣之公司方可投
          標，故而福詮公司經由股東會同意後決由板橋分公司代表投標，被告本人
      　　從未與原告約定以「福詮公司板橋分公司」之名義投標，原告根本不知投
          標名義之源由。另原告與被告本係同行獅友，故其於工作期間常至福詮總
          公司（北市○○區○○街一五五巷二十號）辦公室，其且以自己車輛之清
          運單據向公司領取清運費用，當時原告曾向公司索取本案合約書，諉稱係
          供其參考而已，公司不疑有詐，鍾小姐遂交付被告再轉交原告一份（台北
          縣環保局依例交付所有得標商皆為正本二份）。
　　　６、綜上，原告於事隔一年半後突然主張初係合夥之法律關係，其即應據此先
          提合夥之事証，不容轉移焦點，顧左右而濫提其他與本案無干之要求，此
          其一；抑有進者，原告竟以其原証五（曾補貼其八萬四千三百六十六元）
          據為主張「合夥」，令人詑異；蓋去（九十一）年元月間，因原告於獅子
          分會中散布謂被告付款不公，乃經獅子會友人「調解」後，因被告不堪其
          擾遂同意再增付其出車費用之補助款即八萬四千三百六十六元，經渠收受
          後（被証三第三頁）雙方已無爭執，孰料事隔一年半後，渠極突提起本件
          訴訟，此其二。
    （三）末查，針對原告於九十三年五月二十八日之辯論意旨（一）狀所述各節，
          特具體指駁於後：
      １、關於原告辯論狀第五、六兩頁所述「若非．．．則何以」各情，皆屬揣測
          之詞，其欲據此為間接事實之推定，然仍不能得證系爭本件之合夥案件之
          存在，且亦無法轉換其應盡之舉證責任，詳前（一）之２，不再贅駁。
　　　２、對原告辯論意旨狀第七頁竟稱：「４清運期間所有車輛運輸資料（時間、
          車號、駕駛人、電話、車次等）均由原告負責記錄提供．．．」、「ｂ．
          ．．福詮分公司僅供出608車次（19×32張）記錄其中大部分均係重抄摘
            錄告抄錄之記錄作成」、「ｃ、依前述，全部2066車次記錄由原告抄錄
            之車輛運輸資料至少占七、八成．．．」云云乙節；茲據實指駁於后：
      （１）清運期間所有車輛運輸資料（時間、車號、駕駛人、電話、車次等）皆
            為當時了解各分包商之派車數量，由福詮分公司派員抄寫（正本），今
            奉鈞院九十三年五月三日士院儀民安九十二年度訴字第六一八號函示，
            乃親至公司倉庫尋得部分抄錄正本並於93.05.07.檢呈士林地方法院在
            案。該份資料全數皆由福詮公司所派遣之人員親自抄錄成正本。
      （２）因被告所提上開正本資料均係當年（九十年九、十月）所手書，如原告
            故意爭執真偽，則為驗明其真偽起見，建請鈞庭移送調查局鑑定真偽（
            真者，係於九十年九、十月間以原子筆所書寫，得依墨跡驗證是否係最
            近一年始抄錄者）。
　　　３、對於原告辯論意旨狀第十一至十八頁所引諸證人之供證，竟皆避重就輕，
          殊有誤導之嫌，爰特逐一釐清之：
      （１）證人丁○○確係被告之福詮分公司所派往終點站（八里掩埋場）之現場
            主管人員，被告之答辯狀自始一貫呈明在案。至於原告撰稱丁○○所述
            與證人甲○○所供不符等部分，殊不知，挖土機司機甲○○於九十二年
            四月二十二日到庭證稱：「是一個姓許的（丁○○）來請我們公司的．
            ．．許先生會在八里、瑞芳兩邊跑，如果他來我們瑞芳的話，現場就由
            他負責督導我的挖土機作業，如果有任何問題，都是由許先生負責處理
            。」，堪足佐證丁○○所言並無不符！。
      （２）原告辯論意旨狀第12頁所指依證人鍾慧貞所供可證被告所陳矛盾乙節，
            殊有誤導。蓋被告於九十三年一月七日所狀述「當時原告曾向公司索取
            本案合約諉稱係供其參考，公司不疑有詐鍾小姐遂交付原告一份」之情
            節，當指鍾小姐曾將合約一份自檔案櫃中尋出後交予被告轉交原告未來
            參考運用，此則早已由被告本人多次於庭訊中述明。
      （３）原告辯論意旨狀引述證人己○○之供詞係虛偽，實則被告早於九十三年
            一月七日之答辯狀第五頁即已呈明：瑞芳工作現場白天由公司趙副總到
            場視察，晚間改由己○○於現場駐守，自始陳述一致，審其於九十三年
            二月五日之供述：「庚○○也在現場負責清運，現場有胡氏及世雄工程
            公司有出具挖土機及推土機，簽收單應該是由現場人員簽收，簽收的人
            除了我及庚○○外（即趙副總），其他人都能簽收，我在現場大多是在
            晚上，支援的人也能簽收．．．」，足證與訴狀所載及庚○○於九十三
            年三月十一日及甲○○於同年四月二十二日之供述筆錄（李供稱：當時
            被告公司的己○○經理也常會拿三餐、點心及飲料給我們）皆相符合；
            至於三個或四個起運站之名稱，事隔二年半之久，縱有誤憶，經檢視其
            他相關證人之供證後，當知其確無虛偽供述至明！。
      （４）原告辯論意旨狀第13頁引述證人壬○○（原告為壬○○之親舅）之證詞
            ，謂渠僅曾晤及庚○○（即趙副總）一次，參與車輛分屬不同公司，每
            車運費都一樣云云。豈知：一則，庚○○丁○○及己○○所分別到庭具
            結供證者均屬一致，即確於日間及夜晚分別至瑞芳負責督辦垃圾清運；
　          二則，挖土司機甲○○（93.04.22.指證：丁○○確曾在場負責處理）
            ，戴瑞瑜（93.04.22.指證：庚○○、丁○○於日間分至現場負責情形
            ）、縣環保局承辦主管丙○○（93.04.08.指證：系爭廢棄物處理案是
            由福詮公司得標，不是個人，我祇知道被告公司有一位小姐在現場）等
            人均指述歷歷，在卷可稽；三則，縱原告之甥壬○○亦於93.03.11. 到
            庭經詰問後自承：「有其他公司的車輛，但我沒有指揮…」；四則、依
            被證十之「壬○○出車表」及「清除運輸單十四張之簽名」，得證鄭員
            其本人擔任司機之餘根本無暇於現場調度指揮車輛（因起站至終點站一
            趟來回需費時約六小時之久）。以上堪以證明渠僅負責其舅即原告簡政
            雄所屬之車隊而已，不容混淆。
      （５）原告辯論意旨狀第14及15頁指述證人庚○○所證稱：負責瑞芳地區，抄
　　　　　　寫清運資料及請款等節不實云云部分，尤有可議。經查：原證十僅係原
　　　　　　告自抄之部分清運資料，而證人己○○業於90.02.05.到庭供證：「簽
　　　　　　收單應該是由現場人員簽收，簽收的人除我及庚○○外，其他人都能簽
　　　　　　收．．．支援的人也能簽收」，證人戴瑞瑜於93.04.22.亦到庭指證：
　　　　　　「我們在現場會去環保局那裡抄車輛的單據」、證人己○○且於90.02.
            05.在庭供稱：「簽收單應該是由現場人員簽收，簽收的人除我及庚○○外，其他人都能簽收」…此其一；被告奉鈞庭93.05.03.士院儀民安
　　　　　　九十二年度訴字第６１８號函示後，特呈報鈞庭有關本公司系爭案件清
　　　　　　運期間之部分運輸記錄資料正本計三十八頁，百分之百足以證明被告所
　　　　　　屬之福詮公司（非被告個人）確係承包系爭案件之唯一廠商，並無合夥
　　　　　　之情形，而上開正本資料，初既係應原告訴代之請求而提供鈞庭，何以
　　　　　　渠今反竟無隻字片紙之置辯？核其初欲混淆之心態，不言可喻，此其二
　　　　　　；另依被證三及十三即原告領款之收據均早已呈庭可憑，較之其他分包
　　　　　　商之領款收據（被證二），確可戳穿原告不實誣控，此其三。
      （６）原告於辯論意旨狀第16頁濫指證人戴沛瑜所供有關預支款項及瑞芳現場
            狀況不符部分，茲指駁如后：
　　　　　　戴沛瑜稱「我都是下午離開瑞芳的」，此與庚○○所證：「我們二十四
　　　　　　小時都有人在現場輪替，白天是我與另一同事，晚上則己○○負責．．
　　　　　　．」，兩者焉有予盾？
　　　　　　查瑞芳起運站日間確皆由趙副總負責現場（丁○○偶自八里抵瑞芳現場
　　　　　　聯繫挖土機事宜），夜間則由己○○負責，是以當然二十四小時公司皆
　　　　　　派員於現場督運及處理事務無疑。原告擅指證詞互有出入，令人不知所
　　　　　  云。
      （７）原告辯論意旨狀第17頁又稱挖土機司機即證人甲○○之前半段供證，確
            極未洽。蓋挖土機司機僅係分包商胡氏工程公司延請至現場起運站，負
            責操作挖起垃圾置放運輸卡車車斗內之工人而已，其於現場究曾目睹何
        　　人，對系爭爭點言，厥無證明力可言。此外，甲○○於90.04.22.當庭
            經結問後已證稱：「（胡氏公司）是一個姓許（丁○○）的人來請我們
            公司的．．．如果有任何問題，都是由許先生來處理．．．現場有很多
            車隊．．．這些車隊負責人都有在現場督導，藍波、御鳴、鴻良（原告
            之公司）等車隊都在現場」！
　　　（８）原告對於北縣環保局官員即證人丙○○及辛○○之證言竟未置一詞，亟
　　　　　　欲撇清之。殊不知，依93.04.08.丙○○之證言：「我看到原告在現場
　　　　　　是在做聯繫車輛的清運工作（鴻良公司）…被告（公司）有小姐在現場
　          “聯繫車輛的調度”．．．在縣環保局時沒見過原告」（以上為原告訴
            代之詰問）、「這個廢置物的處理是由福詮公司得標，不是個人．．．
            我知道被告公司有一位小姐在現場。」（以上為被告訴代之詰問）。又
　　　　　　依辛○○之供證：「我判斷誰是得標廠商，是以原證三的“標單”作為
　　　　　　認證依據。依據政府採購法我們辦理採購的對象是廠商，與自然人誰在
　　　　　  簽到表上簽到無關」。何以原告避諱不予援引，事理至明。
  　（四）綜上所呈，原告所辯俱無可得直接認定或得間接推定且無瑕疵之任何證據
　　　　　，堪以證明兩造間有所謂「合夥」關係存在（按被告可指天誓言本案百分
　         之百確無合夥關係）。
  　　　　　及今原告之所以反目成仇藉端挑釁故釀訟爭，無非覬覦福詮公司於本案
　　　　　　之利得所在，其豈知本案事後經實算收支竟尚有虧損（例如：被告所屬
  　　　　　公司支付各分包公司費用之營業稅5%及全案25%之營所稅均由福詮公司
　　　　　　負擔，何以原告隻字未提有無合夥之分擔關係？），然原告仍圖藉纏訟
　　　　　　以逞其目的。
　　乙、針對爭點二(原告所提經費收支結算之質疑)再據實答辯：
    （一）如前所呈，被告鑑於同屬獅子會會員，遂僅同意於得標後福詮公司若有車
          輛不足部分當向其租用車輛應急，等同部分分包予原告。此外，被告之福
          詮分公司並同時將部分分包予「御鳴通運公司」及「藍波通運公司」兩家
          （詳被證二）惟另約明每車次淨付三千五百元，其餘一切挖土機及行政費
          等係由福詮公司自行負擔。關此部分，本係被告身任分公司經理之一般職
          務範圍內，然絕不可能逾越概括受任之程度而竟私諾將得標全案允予「合
          夥」，無論自法、理、情而言，皆屬當然且極為明確不容原告混淆之。
    （二）原告於辯論意旨狀第４頁末二行稱本件之另一爭點為「系爭清運標案收支
          項目金額究為若干？」，惜其第11頁第五行仍僅敘稱：「爭執及不爭執收
　        支項目金額對照表整理如附件（準備書（四）狀附件三）」。從而，關此
          部分，被告遂不得不再行綜整前各答辯狀要旨如後，合先呈明。
    （三）被告奉鈞庭指示，嘗於92.08.05.針對原告提之「支出結算爭議表」，爰
          特著請公司據實製作「財物支出結算部分之爭議對照表」（詳見被告民事
　　　　　準備書狀（二）之內容及所附被證八對照表與附件一至四），兩相對照一
          目瞭然。
    （四）原告與被告為獅友，其於工程期間 (90.09.24~90.10.04)已先向福詮公
          司陸續多次提領現金新台幣2,049,500元暫作支付其清運車次之貨款，嗣
      　　後再以實際車次計算 (531×3500元=18,858,500元)，尚有191,000元迄未
　        歸還福詮公司。孰料，原告竟於九十一年一月十八日獅子會餐敘時突與被
          告爭論此案，經多位獅友協調希望被告容忍和平了事，故特於原告同意之
          情況下由被告私人酌予贈款了結，即於九十一年一月二十一日匯款83,436
　        元予原告。總之原告因與被告之獅友關係遂於車輛清運車次之貨款另外多
          得274,436元，不容其混淆事實。（詳前所呈損益表分配）。
    （五）查原告於準備書狀（一）所附「結算比較表」，被告當庭表示該比較表中
          僅第（１）至（３）無誤，其餘（４）至（10）項均有錯誤，爰特具陳如
　        后（詳參被証七：經被告公司會計師審查之損益表數據資料）：
      １、該結算比較表第（4）至（6）所敘「小許薪資」、「其他薪資」及「簡、
          黃、戴薪資」部分，確極舛誤。蓋被告係得標台北縣政府納莉颱風災後重
          建緊急清運工程案，以被告為一專業公司且須完成該緊急工作言，所有行
      　　政人員、工務人員、現場人員及日以繼夜必須加班之員工，皆須依勞基法
          及會計制度核予薪資及工作獎金及加班費用。從而，原告自撰之結算表僅
          總列十三萬八千元，殊極不符，關此部分請參被証七（第三頁）所詳列計
　　　　　支出一百二十四萬零九百五十元至明。
 　 　２、另原告主張該結算比較表（７）行政費用為零支出，實令人啼笑皆非，蓋
　　　　　任何公司正常運用皆有必要支出行政費用，今依最新經會計師去年認可核
　　　　　支之行政費用如租金支出、郵電費、文具用品、水電瓦斯．．．等等實際
　　　　  核支八十二萬三千五百元，詳上開被証七首頁之「損益表」即明。
　　　３、又原告主張結算比較表第（８）運費七百二十三萬一千元，固與被証三之
　　　　　結算無誤，然特此聲明者，乃被告給付原告所出531車次之計算方式，係
　　　　  每車次5400元再扣除支出必要費用，不容混淆。
　　　４、至於其「結算比較表」第（９）發票稅率部分，原告竟列零，令人駭異至
　　　　　極，蓋被告所屬公司須依營利事業所得稅繳納百分之二十五之營所稅即一
　　　　　百九十一萬七千一百三十元（被証七第一頁損益表倒數第二行）；實則發
　　　　　票係營業稅即於營業當時即予扣繳，而營所稅係於年度終了時始予報繳，
　　　　  併此敘明。
　　　５、末則其「結算比較表」第（10）借款利息部分，被告之公司實支利息五十
　　　　　九萬零五百三十二元（2066車次×3500元×0.05=361550（每月）30天=12
           05 1.66元（每天）×49天（本案）=590,532元）。以上所呈報者，乃經
          由公司協助逐一具體查核計算（詳如被証七即損益表暨收支紀錄），即係
          依承攬施工期間49天所核實支出者，或與被証三、四尚有出入，當以被証
          七之稽核結果為準，併此呈明。
    （六）又按原告準備書（二）狀要求被告提出收據、發票具証云云乙節，因被告
          公司全年非僅祇承攬本件一案而已，故行政費用之支出如租金（有租約為
　　      憑）、郵電、文具、水電、瓦斯亦係按每年平均每月支出費用再以49天核
          算，凡此何來發票！至於敦親睦鄰部份付與「綠山水公司」四十萬元之部
          分，前已於被証六呈核（農民銀行匯款票據可憑），不容原告信口謂未提
          出依據！
    （七）被告對前開原告所舉諸賴以推定之基礎（間接事實）部份，提呈相關事證
          以駁斥其所謂合夥之間接推定於后：
      １、原告茲曾於其準備書 (六)指「 (一)清運期間白天、晚上（二十四小時作
          業）均與負責瑞芳地區垃圾起運站之原告聯絡，此節證人壬○○可以具證
　        」云云，其證言殊不可採。因壬○○本係分包商即原告公司車隊之司機（
          亦為原告之親戚），縱壬○○工作期間或皆開車載運垃圾（被證十：鄭重
　        仁於瑞芳出車表）惟又如何能證明原告二十四小時皆在瑞芳現場？壬○○
          為原告之公司司機於工作期間與原告聯絡，更不能因而據為原告係瑞芳現
          場負責人之佐證。
      ２、九十年九月二十一日晚上十一點開工時係由被告以分公司經理人名議親自
          在現場指揮（期間又曾前往多次），工作期間福詮公司分配在瑞芳現場協
          調聯繫及監督之負責人員，白天為庚○○、晚上為己○○。白天庚○○及
          小戴（戴沛瑜）於上班後，必一同至瑞芳現場買便當、飲料、檳榔、香煙
          及礦泉水送交挖土機司機（輒請托車轉給怪手司機）與現場環保局人員（
          環保局人員之便當別由瑞芳公所提供），另庚○○亦會赴另二家分包商（
          藍波運通公司、御鳴運通公司）運輸單及結算清運費用。（被證十一：分
          包商御鳴通運公司負責人陳佳隆領款收據），原告則多親自前來領款。
　　　３、起運點（瑞芳）及進場點（八里）之挖土機作業多由證人丁○○掌握連繫
          ，工作期間若有任何狀況發生時，挖土機司機甲○○必通知該公司（胡氏
          公司）連絡丁○○，丁○○則會再轉達瑞芳負責人員庚○○，但瑞芳現場
          挖土機作業之任何狀況均經丁○○指揮、掌控，並視工作進度及狀況增減
          挖土機數量。另因挖土機工作時間長，在交班時恐挖土機司機不明現場狀
          況乃輒暫請現場人員代為簽收（被證十二：挖土機簽收單明細），完工後
          挖土機正式請款時，則帳單必送至福詮公司並均須由丁○○簽核後方能撥
          款。
　　　４、本案為緊急工程所須清運之車輛眾多，被告公司所聯繫者均係直接對各家
          分包廠商之負責人（御鳴通運公司、藍波通運公司及原告癸○○之鴻良公
          司、另外尚有二、三位車隊召集人）。其中原告於工作期間曾數次至福詮
          總公司以「清除運輸單」領取清運費用（被證十三：原告領款收據），而
          原告之所以會至瑞芳現場，全係因關切其一己鴻良公司之車輛清運及進出
          狀況，渠所發放之清運費用亦僅及於其所派遣之車輛而已，此部分另二家
          分包商之負責人、司機及數位車隊召集人均可作證屬實！原告豈可能自稱
          已以合夥關係於現場指揮、督導？
      ５、台北縣環保局工作期間二十四小時均派遣人員於瑞芳現場開立「清除運輸
          單」，故工作期間車輛運輸資料記錄表，均由福詮公司每日派員（白天趙
          副總戴沛瑜、晚上己○○）向環保局人員抄錄，然原告當時除照顧其自已
  　      鴻良公司之車隊外，曾基於友誼確曾自告奮勇順便代向環保局人員抄錄一
          部分而已。蓋福詮公司係將部分分包予原告，並由各分包商車隊自行向環
  　      保局張課長申領車輛通行證，如此而已，凡此又與出資合夥何涉？
    三、針對原告辯論意旨狀其他部分，再補充指駁於后：
    （一）原告辯論意旨狀第3頁竟偽稱：「三、同年十二月初，被告約原告至北投
          區○○街155巷20號（福詮公司總公司）結算，並提出北縣瑞芳救災工程
　        費用（原證四）乙紙，稱合夥清運工程利益僅347912元，原告質疑列費用
          項目無據，被告遂又提出第二次結算單．．．」。實則，該紙結算表乃福
          詮公司請綠山公司支援福詮公司本次標案而支付者（按綠山公司亦因承攬
          台北縣其它廢棄物清運工程，亦須將廢棄物運至八里現場，而福詮公司在
  　      八里掩埋場之負責人員僅丁○○及乙○○二人駐守，其必須指揮及瞭解車
          輛之進度情況，且於八里之作業尚有賴綠山水公司多出之怪手（挖土機）
          及人員之協助）。
    （二）第３、４頁又誆稱：「三、而被告於九十一年一月二十一日逕以福詮公司
          名義匯款83436元至原告帳戶，稱已完成雙方合夥利益分配云云，至此被
          告即較少參與第一獅子會之任何活動．．．」「四、原告依民法第六百七
          十七條、六百九十九條之規定及雙方共負虧之約定請求如訴之聲明第一項
          。按合夥之分配利益，除契約另有訂定外，應於每月屆事務年終為之．．
          ．」。實際情形為：
　　　１、原告癸○○於91年1月18日獅子會餐會中無故取鬧，並造成獅子會會長及
　　　　　前會長前來瞭解，會長當場希望勿影響獅子會獅兄弟情誼，也請被告個人
　　　　　給予原告癸○○一些謝禮，故被告自行向公司預借當月薪資並請公司代為
　　　　  匯款予原告。原告有閒暇時間參加餐會並自編理由實為可笑。
　　　２、福詮公司或被告與原告癸○○間從未簽訂合夥契約或談及任何合夥問題，
　　　　　原告亦從未出資，且被告未曾以口頭與原告有任何共同經營事業之約定。
　　　　　按福詮公司於90年9月21日得標後當天晚上即依合約規定履約，當晚立即
　　　　　召集各分包商在藍波公司協商立即出車至瑞芳傑魚坑路堆置場，併請被告
　　　　　癸○○至瑞芳傑魚坑路堆置場與各分包貨運公司一起分包清運。另方面福
　　　　　詮公司丁○○先生則代向「胡氏工程」租用怪手至現場將廢棄物挖至拖車
　　　　  上再運至八里掩埋場。
　　　　　當晚被告抵達現場時已有多部拖車及一部怪手于現場待命，（環保局丙○○課長亦已在現場，交換名片），遂請怪手及拖車開始執行工作出發至八
　　　　　里掩埋場。爾後，御鳴公司李佳隆先生及被告癸○○始陸續趕至現場，而
　　　　　被告因其公司之拖車未到場，遂請司機壬○○負責調派其公司拖車至現場
　　　　　。另查環保局每日皆安排２位人員至清運現場開立「清除運輸單」，而被
　　　　　告公司皆請現場人員向環保人員抄錄，最後再由戴小姐依據收取之「清除
　　　　  運輸單」製表、統計，各公司其責，極為明確！。
　　法理部分：
    一、原告主張本件依民法第六百七十一條、六百七十七條及六百九十九條之規定
        係屬合夥，故合夥存續期限屆滿後合夥財產按應受分配利益之成數分配之云
        云。
    二、然查，本件「合夥」之說，不知所云何來，蓋合夥係二人以上“互約出資”
        以經營共同事業之契約，今雙方何曾有此『出資之互約』（原告至今纏訟經
        年未嘗出具任何一絲曾出資之證明文件）？又何嘗係由雙方『共同經營或共
        同出名承包』系爭勞務採購標案？關此部分，原告以事後之誆詞欲奪被告所
        屬公司辛苦工作之血汗錢，依民事訴訟法第二百七十七條第一項之規定，渠
        應負舉証責任！矧且，依最高法院89年台上字第一四四九號判決，亦知：「
        按「出資」及「經營共同事業」為合夥契約之成立要件，故對於「出資多少
        」、「出資標的」為何．．．必須確實約定，否則其合夥契約仍不能謂已成
        立」。今原告自始未嘗與被告有何約定，亦無一分金錢之「出資」及舉證，
        渠焉能誆稱合夥哉？！
    三、按被告之福詮公司自始係依政府採購法第廿二條之規定以限制性投標之方式
        決標承包系爭本件勞務購案，即言本件自始並非同法第二十五條第一項之「
        共同投標」承攬購案，從而，原告所謂顯名合夥之共同經營，殊有誤會；又
        依該法第六十七條第一項之規定，至多僅得謂被告之公司得標後將一部分以
        次合約之方式分包予其他廠商（如御鳴通運公司、藍波通運公司及原告）代
        為履行，此為法之所許。茲原告僅協助出動38%之車次，卻要求以合夥案視
        之且竟請求全部總車次乘以五千四百元之一半價款為其訴求，依法依理依情
        ，皆曰不可誠明！。另則被告係以福詮公司名義單獨得標，依法顯非共同出
        名投標之合夥至明，今福詮公司將一部分分包予原告，原告於本件訴訟中未
        以福詮公司之名為被告，且竟僅將不適格之負責人列為被告，益見其起訴不
        當及權義不分；併此敘明。
    四、查依原證三所附「經濟部公司執照」，載明：「分公司經理人：戊○○」；
        又依公司法第八條第二項及最高法院67台字第2732號判例乃知：經理人於「
        執行職務範內」始為公司負責人，亦即經理人為公司之輔助業務之執行機關
        ，須於營業上之必要行為方有其權限。今被告僅為分公司經理，而分公司為
        須受本公司 (總公司)管轄之分支機構 (公司法第三條第二項)，明乎此，關
        於公司以總價得標工程後，分公司經理人有無權限與可能竟以「個人名義」
        以明示或默示之方式與其他私人間另立系爭「工程合夥契約」關係？顯然，
        「合夥」絕非分司經理人之營業上必要行為，除非本公司有所指示或特別委
        任，否則被告本人既無權源亦極不可能有任何「顯名」或「隱名」合夥之情
        形至明。
    五、綜上，按當事人主張有利於己之事實者，就其事實有舉證之責任，民事訴訟
        法第二百七十七條前段定有明文。又民事訴訟如係由原告主張權利者，應先
        由原告負舉證之責，若原告先不能舉證，以證實自己主張之事實為真實，則
        被告就其抗辯事實即令不能舉證，或其所舉證據尚有疵累，亦應駁回原告之
        請求，亦即主張法律關係存在之當事人，須就該法律關係發生所須具備之特
        別要件，負舉證之責任，倘負舉證責任之一方所證明之間接事實，尚不足以
        推認要件事實，縱不負舉證責任之一方就其主張之事實其舉證猶有疵累，仍
        難認負舉證責任之一方已盡其舉證責任，即不得為其有利之認定（最高法院
        十七年上字第九一七號判例、九十一年度台上字第一六一三號判決意旨參照
        ）。今本件原告既無一絲佐證堪足證明曾「出資」一分金錢（例如匯款憑單
        ？其公司帳簿收支？公司或個人存簿之支出匯出紀錄？．．．），亦無任何
        資料稍得直接證明或合理推定兩造間有何“合夥約定共同出資經營系爭標案
        ”，斯則原告濫提本案訴訟其個人背景因素究為何，固未便置喙，然被告百
        分之百確實秉告本件根本一無合夥關係！。
    理    由
一、原告起訴主張：因九十年納莉颱風過境造成災害，北台灣有許多垃圾廢棄物必須
    即時清運，同年九月二十一日被告乃要約原告合夥投標台北縣政府環境保護局納
    莉颱風災後重建工作租用傾卸式卡車（瑞芳鎮）清運合約標案，雙方約定標案盈
    虧二人共同分擔負責，而以福詮分公司名義投標，並以每車次伍仟肆佰元得標，
    原告隨即調派卡車進行清運工作，總計十三天共清運二千零六十六車次，總清運
    價金一千一百一十五萬六千四百元，由被告以福詮分公司名義依約向台北縣環境
    保護局於九十年十一月十六日全數請領得該款項。同年十二月初，被告電約原告
    至北投區○○街一五五巷二十號福詮公司總公司址結算，並稱合夥清運工程利益
    僅三十四萬七千九百一十二元，經原告質疑後，被告遂又提出第二次結算單，改
    稱合夥清運利益為九十萬五千七百三十二元，卻又稱其中四十萬元應給付予綠山
    水公司，餘五十萬五千七百三十二元為合夥淨利，二人各應分得二十五萬二千八
    百六十六元，扣除原告清運期間預支一十八萬六千五百元加上工作人員簡子堯即
    原告子薪資一萬八千元，指其僅須給付原告八萬四千三百六十六元即了結雙方合
    夥關係，然為其所不接受，而被告於九十一年一月二十一日逕以福詮總公司名義
    匯款八萬三千四百三十六元至原告帳戶，稱已完成雙方合夥利益分配云云，為此
    提出本件訴訟等語。
二、被告則以：本件之「納莉颱風災後重建工作租用傾卸式卡車清運服務案」，係由
    訴外人福詮分公司於九十年九月二十一日投標並而得標，而該標購案件自始並非
    政府採購法第二十五條第一項之共同投標承攬購案，即言根本不可能有原告起訴
    狀所謂「顯名合夥『共同出資』共同經營」之可能；且依同法第六十七條第一項
    規定，被告至多僅可將得標之一部分以次合約分包方式交其他廠商代為履行，否
    則即屬違約，是以訴外人福詮分公司只是將部分分包予訴外人「御鳴通運公司」
    、「藍波通運公司」及原告之鴻良公司等三家公司，而被告個人於未受得標商福
    詮總公司之授權或特別委任之情形下，亦絕不可能私自與原告個人有何合夥合意
    之可能等語，資為抗辯。
三、原告主張本件之「納莉颱風災後重建工作租用傾卸式卡車（瑞芳鎮）清運服務案
    」，係以訴外人福詮分公司名義於九十年九月二十一日投標並以每車次伍仟肆佰
    元得標一事，既據其提出該合約書影本一份為證（即原證三），且為被告所不爭
    執，應堪信為真實。然原告主張該清運合約標案，係雙方約定以合夥方式，標案
    盈虧二人共同分擔負責，而以訴外人福詮分公司名義投標等情，然為被告所否認
    ，則本件即應審酌：該清運合約標案既係由訴外人福詮分公司名義投標並得標，
    則是否即可認為即係由兩造合夥？經查：
（一）按當事人主張有利於己之事實者，就其事實有舉證之責任。民事訴訟法第二百
      七十七條定有明文。次按，「民事訴訟如係由原告主張權利者，應先由原告負
　　　舉證之責，若原告先不能舉證，以證實自己主張之事實為真實，則被告就其抗
　　　辯事實即令不能舉證，或其所舉證據尚有疵累，亦應駁回原告之請求。」；又
　　　主張法律關係存在之當事人，須就法律關係發生所須具備之特別要件，負舉證
　　　責任，」。（最高法院十七年度上字第九一七號、四十八年度台上字第八八七
　　　號判例參照）。按公司不得為他公司無限責任股東或合夥事業之合夥人，公司
      法第十三條第一項定有明文。此為強制規定，違反之者，依民法第七十一條規
      定，該合夥契約為無效；又分公司係本公司之分支機構，其本身並無獨立之人
      格，則其所為行事，自屬該分公司之本公司之行為；且個人縱為該分公司之負
      責人，然其與該公司究非同一人格，合先敘明。
（二）原告前開主張，無非以上開合約書及清運期間所有車輛運輸資料（時間、車號
      、駕駛人、電話、車次等）均由原告負責紀錄提供，並傳真至福詮公司，及證
      人丁○○、鍾慧貞、己○○、壬○○、庚○○、丙○○、甲○○、戴沛瑜等人
      間之證述為其依據，然查：
  １、證人辛○○（即任職於台北縣環保局，為本案的風災廢棄物投標案之負責人）
      於本院九十三年四月八日言詞辯論時結證稱：【我判斷誰是得標的廠商是以原
      證三的標單作為認證依據。依據採購法我們辦理採購的對象是廠商，與自然人
      誰在簽到表上簽到無關。】，則依證人之證詞可知，本件投標案係以公司為對
      象，而非以自然人為對象，自屬無疑。
  ２、而原告所為之前開主張，究其上開合約書內容以觀，已非以被告名義投標，而
      其於清運期間所為所有車輛運輸資料之紀錄，亦非證明其與訴外人福詮分公司
      之分工，及證人丁○○、鍾慧貞、己○○、壬○○、庚○○、丙○○、甲○○
      、戴沛瑜等人間之證述，亦只能就施工現場情況為何一事加以佐證，然就被告
      如何能代表訴外人福詮分公司與其成立合夥，且因該投標案所得皆為被告所有
      一事，均未能證明，則原告此部分之舉證，自不能為有利於其之認定。
  ３、查原告係依合夥之法律關係為由，提起訴訟，揆諸前揭判例意旨諭示，原告自
      應就合夥一節負舉證之責，必原告於證實自己主張之事實為真實，被告方有就
      其抗辯負舉證責任。而本件原告所提之相關事證，均不足認被告如何與原告成
      立合夥並進而標得右揭清運合約標案情事，已如前述，依上開說明，原告就其
      主張之事實既未能舉證證明，無論被告就其抗辯事實得否舉證，自應駁回原告
      之訴。
四、綜上所述，原告基於合夥之法律關係，請求被告等給付壹佰零捌萬肆仟捌佰壹拾
    肆元正，及自起訴狀繕本送達翌日起至清償日止按年息百分之五計算之利息，為
    無理由，應予駁回。原告之訴既經駁回，其假執行之聲請亦失所附麗，應併予駁
    回。
五、本件事證已臻明確，兩造其餘主張抗辯及所提證據，對判決結果不生影響，爰不
    一一論述，附此敘明。
六、據上論結，本件原告之訴為無理由，依民事訴訟法第七十八條，判決如主文。
中　　　華　　　民　　　國　　九十三　　年　　　七　　　月　　二十三　　日
                                        臺灣士林地方法院民事第二庭
                                            法      官  陳梅欽
右為正本係照原本作成。
如對本判決上訴須於判決送達後廿日內向本院提出上訴狀。
中　　　華　　　民　　　國　　九十三　　年　　　七　　　月　　二十八　　日
                                            法院書記官  劉曉玲
